臺灣臺北地方法院刑事判決　　　　　　　 96年度易字第404號
公　訴　人　臺灣臺北地方法院檢察署檢察官
被　　　告　甲○○
上列被告因違反商標法案件，經檢察官聲請以簡易判決處刑（九
十五年度偵字第一○一八七號），本院認不宜以簡易判決處刑（
九十六年度簡字第四六八號）而改依通常程序進行，被告於本院
準備程序中就被訴事實為有罪之陳述，經告知簡式審判程序之旨
，並聽取公訴人及被告之意見後，本院合議庭認為適宜由受命法
官獨任進行簡式審判程序而裁定改由受命法官獨任進行簡式審判
程序審理，判決如下：
    主  文
甲○○明知為未得商標權人同意，於同一商品，使用相同之註冊
商標之商品而販賣，處拘役肆拾日，如易科罰金，以銀元佰元
即新臺幣玖佰元折算壹日，減為拘役貳拾日，如易科罰金，以銀
元佰元即新臺幣玖佰元折算壹日。緩刑年。
扣案如附表二所示之仿冒商標商品均沒收。
    事  實
一、甲○○明知如附表一所示之「ＢＭＷ」、「ＭＩＣＨＥＬＩ
    Ｎ」（聲請簡易判決處刑書誤載為ＭＩＣＨＬＩＮ，應予更
    正）等商標名稱圖樣，業經德商拜耳汽車廠股份有限公司（
    下稱德商拜耳公司）及法商米其林企業總公司（下稱法商米
    其林公司）等公司分別向經濟部智慧財產局（該局原名為經
    濟部中央標準局）申請註冊登記，經核准取得指定使用於如
    附表一所示商品之商標專用權（商標名稱圖樣、商標權人、
    商標種類、註冊號數、指定使用之商品名稱、專用期限等均
    詳如附表一所示），現均仍於專用期間內，非經上開商標權
    人之授權或同意，不得於同一商品使用相同之註冊商標名稱
    圖樣而販賣。竟意圖營利，於民國九十五年十月間某日，以
    新臺幣（下同）數萬元之價格，向大陸地區廣東省廣州地區
    姓名年籍不詳自稱陳先生之成年男子購入未得上開商標權人
    同意，於同一商品，使用相同於上開註冊商標名稱圖樣之上
    衣、夾克、煙灰缸、鑰匙圈及貼紙等仿冒商標商品一批後，
    旋將該等仿冒商標商品陳列在臺北市○○區○○路五一七巷
    二號一樓之「ＧＯ　ＫＡＲＴ服飾店」內，將仿冒之「ＢＭ
    Ｗ」、「ＭＩＣＨＥＬＩＮ」上衣以每件約三百五十元、仿
    冒之「ＭＩＣＨＥＬＩＮ」夾克以不詳價格、仿冒之「ＢＭ
    Ｗ」煙灰缸以五十至一百元不等、仿冒之「ＢＭＷ」鑰匙圈
    以五十至一百元不等、「ＢＭＷ」貼紙以不詳之價格販售予
    不特定之顧客牟利，每件商品約可獲利三十元至五十元不等
    。嗣於九十五年三月二十四日（聲請簡易判決處刑書誤載為
    九十五年五月四日，應予更正）二十時十五分許，為警持本
    院所核發之九十五年度聲搜字第四○七號搜索票在上址查獲
    ，並扣得甲○○所有如附表二所示之仿冒商標商品即仿冒之
    「ＢＭＷ」上衣七件、煙灰缸二個、鑰匙圈二十一個、貼紙
    二十七張、仿冒之「ＭＩＣＨＥＬＩＮ」上衣七件、夾克二
    件等物（詳如附表二所示）及非屬仿冒商標商品之標有「Ｂ
    ＭＷ」商標圖樣之頭枕二個、手機吊帶十九條等物（詳如附
    表三所示）。
二、案經德商拜耳公司委由丙○○、乙○○及法商米其林公司委
    由李璧和律師訴由臺北市政府警察局信義分局報請臺灣臺北
    地方法院檢察署檢察官偵查聲請以簡易判決處刑後，因本院
    認不宜以簡易判決處刑而改依通常程序進行，嗣甲○○於本
    院準備程序中就被訴事實為有罪之陳述，本院合議庭認為適
    宜由受命法官獨任進行簡式審判程序而裁定改由受命法官獨
    任進行簡式審判程序審理。
    理  由
一、上開事實，業據被告甲○○於本院行準備程序及審理時自白
    不諱，核與告訴人德商拜耳公司之告訴代理人丙○○、乙○
    ○、告訴人法商米其林公司告訴代理人蔡兆誠律師、李壁和
    律師指訴在卷，此外，又有經濟部中央標準局商標註冊證影
    本、商標公報影本、商標資料檢索服務列印資料、ＢＭＷ鑑
    定報告、ＭＩＣＨＬＩＮ鑑定意見書及「ＧＯＫＡＲＴ服飾
    店」電話號碼00000000用戶資料查詢單、照片列印
    資料、真品市價參考表等在卷可查及如附表二所示之仿冒商
    標商品扣案可佐，是被告之自白顯與事實相符，本案事證明
    確，被告犯行堪以認定，應予依法論科。
二、(一)按被告行為後，刑法部分條文業於九十四年一月七日修
        正，同年二月二日經總統令公布，並自九十五年七月一
        日起施行。而刑法第十一條有關刑法總則之適用範圍，
        修正前原規定為：「本法總則於其他法令有刑罰之規定
        者，亦適用之。但其他法令有特別規定者，不在此限。
        」，修正後則規定為：「本法總則於其他法律有刑罰或
        保安處分之規定者，亦適用之。但其他法律有特別規定
        者，不在此限。」，矧「總則編適用之範圍，基於法律
        保留及罪刑法定原則，刑法以外之其他刑事特別法，應
        指法律之規定，不包括行政命令在內，爰將『法令』修
        正為『法律』以符上開基本原則之意旨。」（該條修正
        理由第一項參照），是刑法第十一條僅屬使刑法以外之
        刑事特別法得以一體適用刑法總則規定之過橋條款耳，
        其規定本身無關罪刑之實質內容，是該條文字修正尚不
        生新舊法比較之問題，應逕依修正後刑法第十一條前段
        ，適用刑法總則之規定，先予敘明。
    (二)修正後刑法第二條第一項規定：「行為後法律有變更者
        ，適用行為時之法律。但行為後之法律有利於行為人者
        ，適用最有利於行為人之法律。」，此條規定與刑法第
        一條罪刑法定主義契合，係規範行為後法律變更所生新
        舊法律比較適用之準據，是刑法第二條本身雖經修正，
        尚無比較新舊法之問題，應一律適用裁判時之現行刑法
        第二條以決定適用之刑罰法律。又本次修正涵蓋之範圍
        甚廣，故比較新舊法時，應就罪刑有關之共犯、未遂犯
        、想像競合犯、牽連犯、連續犯、結合犯，以及累犯加
        重、自首減輕暨其他法定加減原因（如身分加減）與加
        減例等一切情形，綜其全部罪刑之結果而為比較，復有
        最高法院九十五年五月二十三日所為之九十五年度第八
        次刑事庭會議決議第一點法律變更之比較適用原則(四)
        可資參照。
    (三)被告所販賣之物品，係屬商標法第八十一條第一款所指
        之未得商標權人同意，於同一商品，使用相同之註冊商
        標之商品。核被告所為，係犯商標法第八十二條之販賣
        仿冒商標商品罪。查被告行為時即修正前刑法第三十三
        條第五款規定：「主刑之種類如左：‧‧‧罰金：一元
        以上。」，依現行法規所定貨幣單位折算新臺幣條例第
        二條規定折算為新臺幣後罰金為新臺幣三元以上，修正
        後刑法第三十三條第五款則規定：「主刑之種類如下：
        ‧‧‧罰金：新臺幣一千元以上，以百元計算之。」，
        而商標法第八十二條法定刑內之罰金刑為「科或併科新
        臺幣五萬元以下罰金」，被告行為後並無變更，惟修正
        後刑法第三十三條第五款所定罰金刑最低數額較之修正
        前為高，業如前述，是比較上述修正前、後之刑罰法律
        ，自以被告行為時即修正前之刑法第三十三條第五款之
        罰金刑規定有利於被告。
    (四)被告意圖販賣而陳列仿冒商標商品之低度行為，為販賣
        仿冒商標商品之高度行為所吸收，不另論罪。按刑事法
        若干犯罪行為態樣，本質上原具有反覆、延續實行之特
        徵，立法時既予特別歸類，定為犯罪構成要件之行為要
        素，則行為人基於實行該罪之犯意，在密切接近之一定
        時間及空間內持續複次實行之該特定構成要件行為，倘
        依社會通念，於客觀上認為符合一個反覆、延續性之行
        為觀念者，於刑法評價上，即應僅成立一罪，俾免有重
        複評價、刑度超過罪責與不法內涵之疑慮，例如經營、
        從事業務、收集、販賣、製造、散布等具有職業性、營
        業性或收集性等具有重複特質之犯罪，均屬包括一罪之
        集合犯概念。被告先後多次販賣仿冒商標商品之犯行，
        如依舊法，因時間緊接，方法相同，所為係觸犯構成要
        件相同之罪名，顯係基於概括犯意反覆為之，為連續犯
        ，惟被告行為後新法業已刪除連續犯之規定，此刪除雖
        非犯罪構成要件之變更，但顯已影響行為人刑罰之法律
        效果，自屬法律有變更，是被告上開販賣仿冒商標商品
        之犯行若依新法，因係於密集期間內以相同之方式持續
        進行，未曾間斷，是此販賣犯行，即具有反覆、延續實
        行之特徵，從而在行為概念上，縱有多次販賣之舉措，
        仍應評價認係包括一罪之集合犯，而不得論以連續犯，
        是比較新舊法之結果，認修正後之法律較有利於被告，
        依刑法第二條第一項但書之規定，自應適用較有利於行
        為人之法律即修正後之法律。被告以一販入仿冒商標商
        品行為同時侵害數法益（侵害數商標專用權），為想像
        競合犯，應依刑法第五十五條之規定從一重處斷（按刑
        法第五十五條但書之增訂，僅為法理之明文化，並非法
        律有變更，自無新舊法比較之必要，附此敘明）。爰審
        酌被告並無前科、素行尚稱良好，以販賣仿冒商標商品
        之方式賺取錢財，顯欠缺保護智慧財產權之觀念，並影
        響商標權人之商譽及正常收益，販賣仿冒商標商品之犯
        罪動機、目的無非貪圖小利、犯罪手段、已與告訴人德
        商拜耳公司、法商米其林公司達成和解、扣得之仿冒商
        標商品數量非鉅，暨其犯罪後坦承犯行之態度等一切情
        狀，量處如主文所示之刑。
    (五)又修正前刑法第四十一條第一項前段規定：「犯最重本
        刑為五年以下有期徒刑以下之刑之罪，而受六個月以下
        有期徒刑或拘役之宣告，因身體、教育、職業、家庭之
        關係或其他正當事由，執行顯有困難者，得以一元以上
        三元以下折算一日，易科罰金。」，再被告行為時之易
        科罰金折算標準，修正前罰金罰鍰提高標準條例第二條
        （已於九十五年五月十七日修正刪除，並自九十五年七
        月一日起施行）前段規定，就其原定數額提高為一百倍
        折算一日，則本案被告行為時之易科罰金折算標準，應
        以銀元一百元以上，三百元以下折算一日，經折算為新
        臺幣後，應以新臺幣三百元以上，九百元以下折算一日
        。而修正後刑法第四十一條第一項前段則規定：「犯最
        重本刑為五年以下有期徒刑以下之刑之罪，而受六個月
        以下有期徒刑或拘役之宣告者，得以新臺幣一千元、二
        千元或三千元折算一日，易科罰金。」，經比較新舊法
        結果，以行為時所適用之修正前刑法第四十一條第一項
        、修正前罰金罰鍰提高標準條例第二條規定較有利於被
        告，是依刑法第二條第一項前段之規定，自應適用行為
        時即修正前刑法第四十一條第一項前段、修正前罰金罰
        鍰提高標準條例第二條之規定，併諭知被告易科罰金之
        折算標準。另刑法第七十四條於被告行為後亦已修正公
        布施行，矧有關緩刑之宣告，因非行為可罰性之法律規
        範變更問題，僅為刑之宣告規範發生變更，自應適用修
        正後之刑法第七十四條之規定（最高法院九十五年五月
        二十三日所為之九十五年度第八次刑事庭會議決議第七
        點參照）。查被告前未曾因故意犯罪受有期徒刑以上刑
        之宣告，有臺灣高等法院被告前案紀錄表在卷可考，其
        因一時失慮致罹刑典，犯罪後已坦承犯行，知所悔悟，
        且已與告訴人德商拜耳公司、法商米其林公司達成和解
        ，有和解書二份在卷可按，告訴人代理人丙○○於本院
        審理中亦稱願意給被告緩刑之機會等語（見本院九十六
        年七月九日審判筆錄），本院認被告經此偵、審程序之
        教訓後，當知所警惕而無再犯之虞，是上開所宣告之刑
        ，以暫不執行為適當，爰併予宣告緩刑三年，以啟自新
        （本院按：公訴人於本院審理時所稱請給予被告緩刑四
        年云云，因本院僅諭知被告拘役之刑度，若給予緩刑四
        年之宣告，所判處之刑度與緩刑期間顯不相當，是公訴
        人所求之緩刑期間顯然過長，附此敘明）。又本案被告
        之犯罪時間在九十六年四月二十四日以前，經核並無中
        華民國九十六年罪犯減刑條例第三條所定不予減刑之情
        形，應依該條例第二條第一項第三款之規定予以減刑，
        並諭知易科罰金之折算標準。
    (六)至扣案如附表二所示之仿冒商標商品，應依商標法第八
        十三條之規定，不問屬於犯人與否，予以宣告沒收。如
        附表三所示之商品，既非屬仿冒商標商品（理由詳後述
        ），依法顯無從宣告沒收，於此一併說明。
三、(一)公訴意旨另以：被告明知「ＢＭＷ」、「ＭＩＣＨＥＬ
        ＩＮ」商標圖樣係業經德商拜耳公司及法商米其林公司
        向經濟部中央標準局（於八十八年一月二十六日改制為
        智慧財產局）申請商標註冊，取得商標專用權，指定使
        用於衣服及其相關商品，現仍在專用期間，未經商標專
        用權人同意，不得於同一或類似商品使用相同或近似之
        商標圖樣，或明知係上開商品而販賣；竟仍基於販賣、
        陳列仿冒商標商品之概括犯意，自九十四年十月起，於
        上開服飾店以每條手機吊帶五十至一百元之價格，販賣
        、陳列前開仿冒商標之商品與不特定顧客牟利，因認被
        告此部分亦涉犯商標法第八十二條之販賣仿冒商標商品
        罪嫌云云。
    (二)按犯罪事實應依證據認定之，無證據不得認定犯罪事實
        ；又不能證明被告犯罪或其行為不罰者應諭知無罪之判
        決，刑事訴訟法第一百五十四條第二項、第三百零一條
        第一項分別定有明文。次按事實之認定，應憑證據，如
        未能發現相當證據，或證據不足以證明，自不能以推測
        或擬制之方法，為裁判基礎（最高法院四十年臺上字第
        八六號判例參照）。認定犯罪事實，所憑之證據，雖不
        以直接證據為限，間接證據亦包括在內，然無論直接或
        間接證據，其為訴訟上之證明，須於通常一般之人均不
        致於有所懷疑，而得確信其為真實之程度者，始得據之
        為有罪之認定，倘其證明尚未達到此一程度，而有合理
        性懷疑之存在時，即無從為有罪之認定，此亦有最高法
        院七十六年臺上字第四九八六號判例可資參照。再「檢
        察官代表國家提起公訴，依檢察一體原則，到庭實行公
        訴之檢察官如發現起訴書認事用法有明顯錯誤，固得本
        於自己確信之法律見解，於論告時變更起訴之法條，或
        另為其他適當之主張。然刑事訴訟之審判，係採彈劾主
        義，亦即不告不理原則，法院對於被告之行為，應受審
        判之對象（範圍），乃指起訴書（或自訴狀）所記載之
        被告『犯罪事實』（包括與之有連續犯、想像競合犯、
        牽連犯等具有同一案件關係之犯罪事實）而言。起訴係
        一種訴訟上之請求，犯罪已經起訴，產生訴訟繫屬及訴
        訟關係，法院即有審判之權利及義務。是以若起訴書犯
        罪事實欄內，對此項行為已予以記載，即為法院應予審
        判之對象。審判之事實範圍，既以起訴之事實（包括擴
        張之事實）為範圍，如事實已經起訴而未予裁判，自屬
        違背法令，此觀刑事訴訟法第三百七十九條第十二款規
        定自明。訴經提起後，於符合同法第二百六十五條之規
        定，固許檢察官得為訴之追加，但仍以舊訴之存在為前
        提；必要時，檢察官亦得依同法第二百六十九條規定，
        以『撤回書』敘述理由請求撤回起訴；惟單一案件之事
        實，僅就一部分事實撤回起訴，基於審判不可分之關係
        ，並不生撤回效力，而犯罪事實之一部減縮（即起訴事
        實大於判決事實），應分別情形於理由內為說明，刑事
        訴訟法對此尚無所謂擬制撤回起訴之規定。又本法亦無
        如民事訴訟法設有訴之變更之規定，得許檢察官就其所
        起訴之被告或犯罪事實加以變更，其聲請變更，除係具
        有另一訴訟之情形，應分別辦理外，並不生訴訟法上之
        效力，法院自不受其拘束。司法審判實務中，到庭實行
        公訴之檢察官於其提出之「論告書」或於言詞辯論時所
        為之主張或陳述，常有與起訴書所載犯罪事實不盡相同
        之情形。於此，應先究明其論告時之所述，究屬訴之追
        加、撤回或變更範疇，抑或原本係屬於起訴效力所及之
        他部事實之擴張、或起訴事實之一部減縮，而異其處理
        方式（如屬後者事實之擴張、減縮，應僅在促使法院之
        注意，非屬訴訟上之請求）。除撤回起訴已生效力，其
        訴訟關係已不存在，法院無從加以裁判外，其他各種情
        形，法院自不得僅就檢察官論告時所陳述或主張之事實
        為裁判，而置原起訴事實於不顧。」，復經最高法院著
        有九十五年度臺上字第二六三三號判決可資查考（最高
        法院九十五年度臺上字第六二二四、六六四六號判決要
        旨同）。
    (三)經查：告訴人德商拜耳公司之代理人丙○○於本院行準
        備程序時業已陳稱就頭枕、手機吊帶部分ＢＭＷ商標並
        未取得商標專用權（見本院九十六年六月十三日準備程
        序筆錄）等語，蒞庭之公訴人並執此為據於本院審理中
        稱：「無商標專用權資料的部份捨棄，就此無資料的部
        份，不認為被告有涉嫌違反商標法，就是頭枕及手機吊
        帶的部份。」等語（見本院九十六年七月九日審判筆錄
        ），，是此部分顯無從證明被告犯罪，揆之前開說明，
        本院就此部分本應為被告無罪判決之諭知，然因公訴人
        認此部分與前開論罪科刑部分為一罪關係，是就此部分
        爰不另為無罪判決之諭知，附此敘明。
據上論斷，應依刑事訴訟法第二百七十三條之一第一項、第二百
九十九條第一項前段，商標法第八十二條、第八十三條，刑法第
十一條前段、第二條第一項、第五十五條、第七十四條第一項第
一款、修正前刑法第四十一條第一項前段，修正前罰金罰鍰提高
標準條例第二條，現行法規所定貨幣單位折算新臺幣條例第二條
，中華民國九十六年罪犯減刑條例第二條第一項第三款、第七條
、第九條，判決如主文。
本案經檢察官郭瑜芳到庭執行職務
中　　華　　民　　國　　96　　年　　7 　　月　　31　　日
　　　　　　　　　刑事第九庭  法　官　黃紹紘
以上正本證明與原本無異。
如不服本判決，得於判決送達後十日內，向本院提出上訴狀（應
抄附繕本）。告訴人或被害人如對於本判決不服者，應具備理由
請求檢察官上訴，其上訴期間之計算係以檢察官收受判決正本之
日期為準。
　　　　　　　　　　　　　  　書記官　陳靜君
中　　華　　民　　國　　96　　年　　8 　　月　　1 　　日
附錄本案論罪科刑所犯法條全文
商標法第八十一條
未得商標權人或團體商標權人同意，有下列情形之一者，處三年
以下有期徒刑、拘役或科或併科新臺幣二十萬元以下罰金：
一、於同一商品或服務，使用相同之註冊商標或團體商標者。
二、於類似之商品或服務，使用相同之註冊商標或團體商標，有
    致相關消費者混淆誤認之虞者。
三、於同一或類似之商品或服務，使用近似於其註冊商標或團體
    商標之商標，有致相關消費者混淆誤認之虞者。
商標法第八十二條
明知為前條商品而販賣、意圖販賣而陳列、輸出或輸入者，處一
年以下有期徒刑、拘役或科或併科新臺幣五萬元以下罰金。
